【裁判字號】    89,訴,56
【裁判日期】    900313
【裁判案由】    給付保險金
【裁判全文】
臺灣澎湖地方法院民事判決  八十九年度訴字第五六號
    原      告  丙○○
    被      告  台灣人壽保險股份有限公司
    法定代理人  乙○○
    訴訟代理人  甲○○
                丁○○
右當事人間給付保險金事件，本院判決如左：
    主    文
原告之訴及假執行之聲請均駁回。
訴訟費用由原告負擔。
    事    實
甲、原告方面：
壹、聲明：
（一）被告應給付原告新台幣（下同）一百萬元，及自起訴狀繕本送達被告翌日起，
      至清償日止，按週年利率百分之十計算之利息。
（二）原告願供擔保，請准宣告假執行。
貳、陳述：原告之配偶趙學焱曾以原告丙○○為被保險人，向被告投保台壽長陞終身
    壽險（此為主契約），並於民國八十九年六月間，附加以趙學焱為被保險人之一
    百萬元台壽長安意外傷害保險附約。趙學焱生前健康情形良好，且無心臟病、高
    血壓等病史，惟因心情欠佳連日飲酒，致於保險有效期間內之八十九年七月十三
    日意外死亡。被保險人既係因意外傷害事故死亡，被告即應依保險附約第八條，
    給付受益人即原告一百萬元，詎原告竟以被保險人違反「告知義務」，解除該保
    險附約，拒不給付上開保險金，實無理由。原告為該保險附約之受益人，爰依該
    附約，請求被告給付一百萬元，及法定遲延利息。又依保險附約之約定，鈞院對
    本事件有管轄權，併此敘明。
參、對被告所為抗辯之陳述：趙學焱投保時，係被告公司之業務員同意不需體檢，是
    趙學焱並未違反告知義務。
肆、證據：聲請訊問證人郭鳳鳴、趙國澄、逢增美。
乙、被告方面：
壹、聲明：
（一）原告之訴駁回。
（二）如受不利益判決，被告願供擔保，請准免為假執行。
貳、陳述：
（一）依系爭附約第二條之規定，意外傷害事故係指「非由疾病引起之外來突發事故
      」。查被保險人趙學焱之死亡原因，依臺灣澎湖地方法院檢察署所開立之死亡
      證明書已載明，係因心肌梗塞，而引起心肌梗塞之先行原因係高血壓，是以其
      死亡原因即非上開條款所稱之意外傷害事故。又上開死亡證明書雖記載趙學焱
      係因「意外死亡」，惟兩者意義亦不相同，不能混為一談。再者，被保險人因
      飲酒導致突發身亡，而飲酒係因行為人己身原因所致，亦非意外傷害事故。本
      件事故，既與保險附約所約定者不同，原告自不得依據該附約請求。
（二）又被保險人趙學焱於投保前即患有心臟病及高血壓，但其於八十九年六月間向
      被告投保系爭附約時，卻未據實告知被告，嗣後被告於八十九年八月二十五日
      ，由財團法人天主教靈醫惠民醫院（下稱惠民醫院）所開立之病歷摘要表得知
      ，被告自得依保險法第六十四條第二項前段之規定解除上開契約，又被告已於
      八十九年八月三十日寄發存證信函向趙學焱之全體繼承人（即原告丙○○、案
      外人趙志恆、趙珮如）解除上開契約。從而，原告依該保險附約請求被告給付
      保險金，自屬無據。
參、證據：提出台壽長陞終身壽險契約一份（暨基本資料、要保人、被保險人告知及
    聲明事項）、台壽長安意外傷害保險附約一份、相驗屍體證明書一紙、惠民醫院
    八十九年八月二十五日所開立之病歷摘要表一紙、存證信函一紙為證。
丙、本院依職權向馬靜祥診所、謝精霖診所、行政院衛生署澎湖醫院、國軍澎湖醫院
    查詢趙學焱生前之病歷資料，並依職權向臺灣澎湖地方法院檢察署調閱八十九年
    相字第三九號相驗卷宗。
    理    由
一、原告起訴主張原告之配偶趙學焱曾以原告為被保險人，向被告投保台壽長陞終身
    壽險，並於八十九年六月間，附加以趙學焱為被保險人之一百萬元台壽長安意外
    傷害保險附約，趙學焱生前健康情形良好，且無心臟病、高血壓等病史，惟因心
    情欠佳連日飲酒，致於保險有效期間內之八十九年七月十三日意外死亡，被保險
    人既係因意外傷害事故死亡，被告即應依保險附約第八條，給付受益人即原告一
    百萬元，爰請求被告給付一百萬元，及法定遲延利息；被告則以依系爭附約第二
    條之規定，意外傷害事故係指「非由疾病引起之外來突發事故」，查被保險人趙
    學焱之死亡原因，依臺灣澎湖地方法院檢察署所開立之死亡證明書已載明，係因
    心肌梗塞，而引起心肌梗塞之先行原因係高血壓，是以其死亡原因即非上開條款
    所稱之意外傷害事故，原告自不得依據該附約請求，又被保險人趙學焱於投保前
    即患有心臟病及高血壓，但其於八十九年六月間向被告投保系爭附約時，卻未據
    實告知被告，嗣後被告於八十九年八月二十五日，由惠民醫院所開立之病歷摘要
    表得知，被告自得依保險法第六十四條第二項前段之規定解除上開契約，又被告
    已於八十九年八月三十日寄發存證信函向趙學焱之全體繼承人，解除上開契約，
    是原告依該保險附約請求被告給付保險金，自屬無據。
二、原告主張原告之配偶趙學焱曾以原告為被保險人，向被告投保台壽長陞終身壽險
    ，並於八十九年六月間，附加以趙學焱為被保險人之一百萬元台壽意外傷害保險
    附約，趙學焱並於保險有效期間內之八十九年七月十三日死亡之事實，為被告所
    不否認，並據被告提出台壽長陞終身壽險契約、台壽長安意外傷害保險附約、相
    驗屍體證明書各一份附卷可稽，自堪信為真實。
三、查本件引起被保險人直接死亡之疾病係心肌梗塞，而心肌梗塞之先行原因即高血
    壓，業據本院依職權調閱臺灣澎湖地方法院檢察署八十九年度相字第三九號卷宗
    查核屬實，是被保險人之死因即係因其身體內在疾病所造成，與系爭附約第二條
    第二項所稱「意外傷害事故」不同。被保險人之死亡原因，既與前開附約不符，
    從而，原告本於受益人之地位，請求被告公司給付保險金及法定遲延利息，為無
    理由，應予駁回。原告之訴既經駁回，其假執行之聲請，亦失所附麗，應併予駁
    回，附此敘明。
四、本件事證已臻明確，兩造其餘攻擊、防禦方法及提出未經援用之證據，斟酌後認
    不影響判決基礎，無逐一論述必要，併此敘明。
五、據上論結：原告之訴無理由，依民事訴訟法第七十八條，判決如主文。
中      華      民      國    九十    年      三      月     十三     日
~B臺灣澎湖地方法院民事庭
~B    法      官  李宛玲
右正本係照原本作成。
如不服本判決，應於判決送達後二十日內，向本院提出上訴狀（須附繕本）。。
中      華      民      國    九十    年      三      月     十五     日
~B    法院書記官  劉竹苞


司法院資訊處製作；財團法人民間司法改革基金會備份。
